【裁判字號】    89,上易,969
【裁判日期】    890524
【裁判案由】    傷害
【裁判全文】
臺灣高等法院刑事判決                            八十九年度上易字第九六九號
    上  訴  人  臺灣板橋地方法院檢察署檢察官
    上  訴  人
    即  被  告  甲○○
    選任辯護人  胡紹寧律師
    被      告  乙○○
右上訴人因被告傷害案件，不服台灣板橋地方法院八十八年度易字第四五六一號中華
民國八十九年一月二十一日第一審判決（起訴案號台灣板橋地方法院檢察署八十八年
度偵字第二三一六四號）提起上訴，本院判決如左：
    主  文
原判決關於甲○○部分撤銷。
甲○○傷害人之身體，處罰金陸仟元，如易服勞役以參佰元折算壹日，緩刑貳年；扣
案拔釘器壹把沒收。
其餘上訴駁回。
    事  實
一、乙○○於民國八十八年八月十日下午四、五時許，騎乘車牌號碼ＧＧＲ─六五八
    號重型機車，沿台北縣板橋市○○路往長江路方向行駛，與同向由甲○○駕駛之
    車牌號碼ＪＶ─五七六號營業小貨車因行車間發生糾紛，於同日下午五時五分許
    ，雙方行至台北縣板橋市○○路○段五四三號前下車理論，因一言不合，竟均基
    於普通傷害之故意，乙○○持其所有之小斧頭一把（未扣案，起訴書誤載為鐵鎚
    ）、甲○○持其所有之拔釘器一支（起訴書誤載為釘靶），雙方以上開兇器互相
    攻擊，甲○○因此受有左肘裂傷、左肩部擦傷、左腹部擦傷之傷害；乙○○因此
    受有右手手背擦挫傷、左手前臂擦挫傷併浮腫之傷害。
二、案經乙○○、甲○○互訴由臺北縣警察局海山分局報請臺灣板橋地方法院檢察署
    檢察官偵查起訴。
    理  由
壹、撤銷改判部分（即甲○○傷害部分）
一、訊據上訴人即被告甲○○固坦承：伊與被告乙○○二人曾於右揭時地發生行車糾
    紛，嗣下車理論時雙方發生爭執，但矢口否認伊有持扣案拔釘器攻擊乙○○情事
    ，辯稱：乙○○先持小斧頭向伊衝過來，伊基於自衛始拿拔釘器揮擋，並無傷害
    乙○○之行為云云。經查：右揭事實，業據被告乙○○於警訊時、檢察官偵查中
    指述甚詳，並有乙○○之板橋中興醫院特種診斷證明書一紙在卷可稽。雖甲○○
    辯稱當時係乙○○持小斧頭先攻擊伊，伊只好拿拔釘器自衛，而於抵擋過程中，
    傷及乙○○手臂擦挫傷。但核上訴人即被告甲○○與被告乙○○之當時持拔釘器
    與小斧頭互打情況以觀，其為互相攻擊行為甚明，甲○○於原審中亦自承：乙○
    ○回到其機車旁欲離開時，伊趕快回到車上拿出紅色拔釘器，叫乙○○不要走，
    乙○○即拿出小斧頭衝過來，伊即拿拔釘器砍過去等語，足證當時上訴人甲○○
    本非以正當防衛之意為之，而其還擊行為在客觀上亦非僅對現在不法之侵害為必
    要之反擊行為，實與正當防衛要件有別。上訴人即被告甲○○正當防衛之辯，當
    非可採。其傷害犯行至堪認定，而應予論罪科刑。
二、核被告所為係犯刑法第二百七十七條第一項之普通傷害罪。原審經詳察，以被告
    上開犯行明確，予以論罪科刑，固非無據，但查被告甲○○持用以攻擊之拔釘器
    ，業經扣案在卷，並未滅失，有該拔釘器一把在卷可稽。原審以上開拔釘器未經
    扣案，執行沒收將有困難為由，未為沒收之諭知，即有未洽，雖上訴人即被告甲
    ○○上訴矢口否認有上開犯行，並無可採，但原審既有上開可議之處，即應由本
    院將原判決撤銷改判，爰審酌被告甲○○之犯罪動機、手段、犯罪時所受之刺激
    、被害人乙○○受傷程度及其犯後態度等一切情狀，量處罰金陸仟元，並諭知易
    服勞役之折算標準。又核上訴人即被告甲○○雖自承前曾受有期徒刑以上刑之宣
    告，但執行完畢後，五年以內未曾受有期徒刑以上刑之宣告，復有台灣高等法院
    檢察署刑案紀錄簡覆表一紙份在卷可憑，因一時衝動、短於思慮致觸犯刑章，經
    此偵審程序之教訓後，當知所警惕，信無再犯之虞，本院認其所宣告之刑，以暫
    不執行為適當，爰併予宣告緩刑二年，以啟自新。扣案之拔釘器一把為被告甲○
    ○所有供犯罪所用之物，爰依刑法第三十八條第一項第二款宣告沒收。
貳、上訴駁回部分（乙○○部分）
一、訊據被告乙○○坦承上開傷害犯行不諱，核與告訴人即甲○○指述被告乙○○有
    以小斧頭攻擊伊之情節相符，此外，告訴人甲○○上開受傷情形並有中英醫院出
    具之驗傷診斷證明書一紙在卷可稽，被告乙○○傷害犯行部分，犯行明確，應予
    依法論科。
二、原審經詳察，以被告犯行明確，依刑法第二百七十七條第一項、第四十二條第二
    項，罰金罰鍰提高標準條例第一條前段、第二條，並審酌被告乙○○之犯罪動機
    、目的、手段、所生危害、告訴人甲○○所受傷害程度，及其犯後態度等一切情
    況，量處乙○○，罰金捌仟元，並諭知易服勞役之折算標準，及審酌被告乙○○
    未曾受有期徒刑以上刑之宣告，有台灣高等法院檢察署刑案紀錄簡覆表一份在卷
    可憑，其因一時衝動、短於思慮致觸犯刑章，經此偵審程序之教訓後，當知所警
    惕，信無再犯之虞，認所受刑之宣告以暫不執行為適當，併宣告緩刑二年，以勵
    自新。本院核其認事用法並無違誤，量刑亦屬適當，而上訴即檢察官以原審判決
    就乙○○部分量刑過輕又予以緩刑不當等語為據，提起上訴，請求撤銷改判，應
    屬無據，即應予駁回。又被告乙○○所有供傷害甲○○所用之小斧頭一把，因未
    扣案，而本院函詢承辦本案之台北縣警察局海山分局結果，雖該分局曾檢送砌磚
    用鎯頭一把過送本院，但均經被告及告訴人甲○○證稱並非乙○○用供以傷害所
    用之小斧頭，是認該小斧頭業已滅失，原審爰不為沒收之諭知，亦核無不合，附
    此敘明。
參、據上論斷，應依刑事訴訟法第三百六十九條第一項前段、第三百六十八條、第三
    百六十四條、第二百九十九條第一項前段，刑法第二百七十七條第一項、第四十
    二條第二項、第七十四條第二款、第三十八條第一項第二款，罰金罰鍰提高標準
    條例第一條前段、第二條，判決如主文。
本案經檢察官郭啟東到庭執行職務。
中    華    民    國    八十九    年       五       月      二十四      日
                          臺灣高等法院刑事第二十一庭
                              審判長法  官  葉  騰  瑞
                                    法  官  江  國  華
                                    法  官  魏  大  喨
右正本證明與原本無異。
不得上訴。
                                    書記官  洪  秋  帆
中    華    民    國    八十九    年       五       月      二十五      日
附錄本案論罪科刑法條全文
刑法第二百七十七條第一項：傷害人之身體或健康者，處三年以下有期徒刑、拘役或
                          一仟元以下罰金。


司法院資訊處製作；財團法人民間司法改革基金會備份。
